臺灣嘉義地方法院民事裁定
111年度家調裁字第27號
聲  請  人  李宏國  

訴訟代理人  楊瓊雅律師                    
相  對  人  彭貴貞  

上  一  人
特別代理人  何麗娟  

相  對  人  李悦聲  

            李翠華  

            李翠珠  

            李翠敏  

上  一  人
訴訟代理人  張世明律師                  
上列當事人間請求分割遺產事件，本院裁定如下：
    主      文
兩造就被繼承人李青兆所遺如附表一所示之遺產，應予分割如附
表一「分配方式」欄所示。
訴訟費用由兩造依附表二所示應繼分比例負擔。
    事實及理由
一、對於無訴訟能力人為訴訟行為，因其無法定代理人或其法定
    代理人不能行代理權，恐致久延而受損害者，得聲請受訴法
    院之審判長，選任特別代理人。家事事件法第51條準用民事
    訴訟法第51條第1 項定有明定。本件相對人彭貴貞前經法院
    於民國110年間改定監護人為相對人李悅聲，有戶籍謄本之
    記載可查。本件分割遺產之請求，相對人彭貴貞、相對人李
    悅聲同為繼承人即有利益相反不得為代理之情形，本院於11
    1年4月19日選任何麗娟為相對人彭貴貞之特別代理人，先為
    說明。 
二、聲請意旨：被繼承人李青兆（民國00年00月00日生，下稱被
    繼承人）於110年9月13日死亡，遺有如附表一所示之遺產，
    兩造為李青兆之法定繼承人，應繼權利如附表二應繼分所示
    ，又被繼承人未以遺囑禁止繼承人分割遺產，兩造亦未有禁
    止分割遺產協議，且無法就分割遺產方式達成協議，依法請
    求分割遺產，並聲明：如主文第一項所示及合意聲請由法院
    為裁定分配。
三、相對人未具狀就前述事實為爭執或抗辯，並陳明合意聲請法
    院裁定分割。
四、按當事人就不得處分之事項，其解決事件之意思已甚接近或
    對於原因事實之有無不爭執者，得合意聲請法院為裁定。法
    院為前項裁定前，應參酌調解委員之意見及家事調查官之報
    告，依職權調查事實及必要之證據，並就調查結果使當事人
    或知悉之利害關係人有陳述意見之機會。當事人聲請辯論者
    ，應予准許。前二項程序，準用民事訴訟法第一編第二章第
    三節關於訴訟參加之規定，家事事件法第33條定有明文。本
    件雖屬分割遺產之請求，然因繼承人即相對人彭貴貞為受監
    護宣告人，與監護人即相對人李悅聲同為繼承人有利益相反
    不得為代理之情形，經聲請本院選任特別代理人，則依法特
    別代理人雖得代為一切訴訟行為，惟不得為和解（調解）。
    是以，本件應認非屬特別代理人所得處分之事項，然兩造對
    於聲請人提起本件分割遺產之請求所主張之前述原因事實均
    無爭執，並均陳明合意聲請法院為裁定，有訊問筆錄在卷足
    憑，本院自應援用前揭規定為裁定。
五、依民法第1138條規定，遺產繼承人，除配偶外，依下列順序
    定之：直系血親卑親屬、父母、兄弟姊妹、祖父母；第1141
    條規定，同一順序之繼承人有數人時，按人數平均繼承。但
    法律另有規定者，不在此限；又繼承人有數人時，在分割遺
    產前，各繼承人對於遺產全部為公同共有；繼承人得隨時請
    求分割遺產，但法律另有規定或契約另有訂定者，不在此限
    ，民法第1151條、第1164條定有明文。經本院調查：
  ㈠聲請人主張兩造為被繼承人之配偶、子女，均為被繼承人之
    繼承人，被繼承人於110年9月13日死亡，遺有如附表一所示
    之遺產，由兩造共同繼承，而對於前述遺產，並無以遺囑定
    分割方法或禁止分割遺產等情形，已據聲請人提出繼承系統
    表、戶籍謄本、身分證影本、財政部南區國稅局遺產稅免稅
    證明書、土地登記第一類謄本、嘉義縣財政稅務局房屋稅籍
    證明書、李青兆水上中庄郵局郵政存簿儲金簿、臺灣銀行存
    款餘額證明書、中華民國國防部主計局同袍儲蓄會存款餘額
    證明書影本等件為證，並為相對人等所不爭執，可信為真實
    。因此，聲請人聲請分割被繼承人遺產，即係以聲請人聲請
    狀之送達，向相對人表示終止前述遺產之公同共有關係，而
    兩造為被繼承人之配偶、子女，即均為被繼承人之遺產繼承
    人，該遺產應由兩造繼承，聲請人請求分割，實屬正當，應
    予准許。
  ㈡被繼承人所遺如附表一所示財產，本院審酌前述遺產之性質
    為不動產、兩造應繼分之比例，及聲請人主張之方割方式，
    並為相對人所未爭執且同意等情，認以如附表一所示之「分
    配方式」，符合全體繼承人之利益、公平性。因此，本院考
    量該遺產之前述情形，並權衡兩造利益，及參考雙方應繼分
    比例等情形，裁定如主文第一項所示。　
六、因共有物分割、經界或其他性質上類似事件涉訟，由敗訴當
     事人負擔訴訟費用顯失公平者，法院得酌量情形，命勝訴
    之 當事人負擔其一部，民事訴訟法第80條之1 定有明文，
    並為 家事事件法第51條規定所準用。又裁判分割遺產之形
    成訴訟 ，法院決定遺產分割之方法時，應斟酌何種分割方
    法較能增 進共有物之經濟效益，並兼顧兩造之利益，以決
    定適當之分 割方法，不受當事人聲明之拘束，且分割遺產
    之訴，係必要 共同訴訟，兩造之間本可互換地位，不因何
    造起訴而有不同
　　。所以，聲請人請求裁判分割本件遺產雖有理由，但關於訴
    訟費用之負擔。本院認應由兩造依應繼分比例分擔，較為公
    允，裁定如主文第二項所示。
七、據上論結，本件聲請為有理由，裁定如主文。
中　　華　　民　　國　　111 　年　　5 　　月　　4 　　日
                   家事法庭     法  官　葉南君   
以上正本係照原本作成。
如不服本裁定，應於本裁定送達後10日內，以書狀向本院提出抗
告狀（須按對造人數提出繕本），並繳納抗告費新臺幣1,000元
。　　　　　　　　　  
中　　華　　民　　國　　111 　年　　5 　　月　　4 　　日
                                書記官  林秀惠
附表一：
編號 種類 所在地地段地號或名稱 數量/權利範圍/新臺幣（下同） 分配方式 1 土地 嘉義縣○○鄉○○段000地號 10.63平方公尺，全部 由相對人李悅聲取得。 2 土地 嘉義縣○○鄉○○段000地號 77.73平方公尺，全部  3 房屋 嘉義縣○○鄉○○村00鄰○○○0000號 全部  4 存款 水上中庄郵局（活存） 48,796元及孳息 由相對人李悅聲取得。 孳息按兩造應繼分比例分配。 5 存款 水上中庄郵局（定存） 100,000元及孳息  6 存款 水上中庄郵局（定存） 1,000,000元及孳息  7 存款 臺灣銀行嘉義分行（活儲） 86,900元及孳息 由相對人李悅聲取得6,900元。 由相對人李翠敏取得80,000元。 孳息按兩造應繼分比例分配。 8 存款 臺灣銀行嘉義分行（優存本金） 160,000元及孳息 由相對人李悅聲取得102,207元。 由相對人李翠敏取得57,793元。 孳息按兩造應繼分比例分配。 9 存款 中華民國國防部主計局同袍儲蓄會（定存及綜合儲蓄存款） 7,975,932元及孳息 由相對人彭貴貞取得1,526,745元。 由相對人李翠華取得1,526,745元。 由相對人李翠珠取得1,526,745元。 由相對人李宏國取得1,526,745元。 由相對人李翠敏取得1,868,952元。 孳息按兩造應繼分比例分配。 

附表二：
繼承人 應繼分比例 彭貴貞 六分之一 李悅聲 六分之一 李翠華 六分之一 李翠珠 六分之一 李宏國 六分之一 李翠敏 六分之一